最高法院刑事判決　　　　　　　　　　　　　　　九十三年度台上字第五三六０號
　　上　訴　人　甲○○
　　　　　　　　　　　　在押.
右上訴人因家暴傷害致人於死案件，不服台灣高等法院高雄分院中華民國九十三年七
月二十七日第二審判決（九十三年度上訴字第五二三號，起訴案號：台灣高雄地方法
院檢察署九十二年度偵字第二四八五九號），提起上訴，本院判決如左：
    主  文
上訴駁回。
    理  由
按刑事訴訟法第三百七十七條規定，上訴於第三審法院，非以判決違背法令為理由，
不得為之。是提起第三審上訴，應以原判決違背法令為理由，係屬法定要件。如果上
訴理由狀並未依據卷內訴訟資料，具體指摘原判決不適用何種法則或如何適用不當，
或所指摘原判決違法情事，顯與法律規定得為第三審上訴理由之違法情形，不相適合
時，均應認其上訴為違背法律上之程式，予以駁回。本件上訴意旨略稱：(一)、原判決
事實欄記載認定上訴人甲○○因求歡不成，在住處客廳與被害人徐楊碧靜發生爭執…
…徒手毆打徐楊碧靜之臉部，致徐楊碧靜因而倒地、頭部並撞及客廳內之茶几，上訴
人旋即離去……等情，然依判決理由一、二、內所列載驗斷書、相驗屍體證明書、屍
體相片、勘驗筆錄、解剖紀錄報告，均未見臉部有受傷之敘述記載。原審未查明是否
徐楊碧靜係因閃避襲臉而站立失衡，以致撞及茶几角部造成主要死亡原因，且於理由
內亦未就此詳酌說明，實有違背法令。(二)、民國（下同）九十二年十一月二十九日凌
晨一時三十分，上訴人因求歡不成而生齟齬，即已停止毆打離去，何以是日中午以一
般人皆能接受程度觀之，焉有可能又因同一事由，再度發生爭吵？此中曲折未見原審
詳加深究，亦有未盡真相調查能事之違法。(三)、又被害人徐楊碧靜之死亡，當非上訴
人於夫妻爭吵時所能預見，純係因其跌倒而忽生意外，上訴人疏於送醫就診固有過失
，然並未有心傷害徐楊碧靜致死，原審未予詳查剖析遽以傷害致死罪刑相繩，亦有判
決所載理由矛盾之違誤。(四)、上訴人並無預謀亦無持兇器，更無預謀或樂見被害人死
亡，僅因爭執一時所造成，原審論以上訴人家暴傷害致死罪，量處有期徒刑十二年，
實屬過重云云。
惟查本件原判決認定上訴人甲○○本件犯行，因而撤銷第一審不當之判決，改判論處
上訴人連續傷害人之身體，因而致人於死罪刑。係依憑上訴人與被害人所生之子徐元
龍、徐元章（即告訴人）及被害人徐楊碧靜之父楊再成之證述，暨上訴人於原審審理
時業已坦承因求歡不成而傷害被害人致死之事實不諱，且有卷附被害人之聖功醫院病
歷資料、台灣高雄地方法院檢察署解剖紀錄報告、驗斷書、相驗屍體證明書、屍體相
片及勘驗筆錄各乙份等證據，為其裁判論罪科刑之基礎。並敘明：(一)、上訴人與被害
人徐楊碧靜係夫妻，二人為家庭暴力防治法第三條第一款之家庭成員關係，核上訴人
所為係犯刑法第二百七十七條第二項前段之傷害人之身體，因而致人於死罪，性質上
並屬於家庭暴力防治法第二條第二項所指之家庭暴力罪。(二)、又被害人徐婦係年逾五
十歲之婦女，且體型瘦弱，復因患有尿毒症，自九十年八月起至聖功醫院接受每週三
次之血液析透（即俗稱洗腎），及長期藥物治療，身體健康情形甚為惡劣，有卷附聖
功醫院病歷資料及上開解剖紀錄報告可稽，上訴人對此亦知之甚明。被害人自難承受
任何外來加諸於身體之暴力，乃上訴人竟猶毆打被害人致其倒地頭部撞及茶几，並連
續徒手毆擊被害人頭部及身體。是上訴人主觀上縱未預見被害人有發生死亡之結果，
惟在客觀上應能預見被害人有因受傷發生死亡結果之可能，況被害人亦確因頭部鈍力
傷導致硬腦膜下出血而死亡。可見上訴人之連續傷害行為與被害人之死亡結果間，具
有相當因果關係，自應負傷害致死之加重結果罪責。(三)、依刑事審判者在實現刑罰權
分配的正義，法院對有罪被告之科刑，應符合罪刑相當之原則，使輕重得宜，罰當其
罪，以契合社會之法律感情。本件上訴人年近花甲，雖無任何刑事前科紀錄，因求歡
不成一時失手致被害人於死，審理時亦坦承犯行頗具悔意，惟因其罔顧夫妻情誼，性
情暴戾，情節尚非輕微，乃審酌上訴人之一切犯罪情狀，量處有期徒刑十二年，以示
懲儆。依上所述，原審本於證據調查所得之心證而所為綜合之判斷，衡諸證據法則與
經驗法則及論理法則，尚無違背，即不容任指為違法。且原判決所憑論斷之上述依據
，於判決理由內復已臚列闡述綦詳，亦核無判決理由不備或矛盾之違法情形。上訴意
旨對於原審已調查明確且判決已說明事項，或屬原審採證認事之職權行使，徒憑己見
，而重為事實之爭辯，均核與法律規定得為第三審上訴理由之違法情形，不相適合。
其上訴違背法律上之程式，應予駁回。
據上論結，應依刑事訴訟法第三百九十五條前段，判決如主文。
中　　　華　　　民　　　國　　九十三　　年　　　十　　　月　　 十四 　　日
                              最高法院刑事第十庭
                                  審判長法官  呂　潮　澤
                                        法官  吳　昆　仁
                                        法官  孫　增　同
                                        法官  吳　昭　瑩
                                        法官  黃　一　鑫
      右正本證明與原本無異
                                              書  記  官
中　　　華　　　民　　　國　　九十三　　年　　　十　　　月　　二十一　　日
                                                                      Ｒ
